臺灣苗栗地方法院刑事判決　　　　　　　 95年度易字第653號
公　訴　人　臺灣苗栗地方法院檢察署檢察官
被　　　告　乙○○
指定辯護人　王世銘律師
被　　　告　甲○○
指定辯護人　王通顯律師
上列被告等因竊盜等案件，經檢察官提起公訴（95年度偵字第36
69號），本院判決如下：
    主  文
乙○○、甲○○均無罪。
    理  由
壹、檢察官起訴的犯罪事實及法條
一、起訴事實：
    被告甲○○意圖為自己不法之所有，於民國91年1 月間，僱
    請不知情之工人，駕駛怪手及卡車，將告訴人丙○○（原名
    張子武）所有置於苗栗縣造橋鄉○○○○○路南下118 公里
    處工地排水溝內之鐵模約215 塊（每塊價值新臺幣《下同》
    2500元，共計53萬7500元），載運至被告乙○○承租之位於
    苗栗縣頭份鎮後庄里建國中學預定地後方空地藏放。乙○○
    明知上情，仍受寄上開贓物並為之隱藏。嗣丙○○於94年7
    月12日，在上開藏放地點發現其失竊之鐵模77塊，始報警循
    線查獲上情。
二、起訴法條：
    刑法第320 條第1 項之竊盜罪及第349 條第2 項之寄藏贓物
    罪。
貳、檢察官所為的舉證
一、被告乙○○及甲○○於偵查中之供述。
二、告訴人即被害人丙○○於偵查中之證述。
三、證人即大眾營造有限公司（下稱大眾公司）之經理丁○○於
    偵訊中之證述。
四、贓物認領保管單1 紙及失竊、查獲地點照片多張。
、關於證據能力之認定
一、本件辯護人對於證人丙○○於警詢、偵訊及證人丁○○於偵
    訊中之供述均爭執其證據能力，爭執理由係認為各該供述均
    屬被告以外之人於審判外之陳述，且未經被告行使反對詰問
    ，侵害被告之對質詰問權利（本院卷第44頁）。
二、對於上述爭執，本院認定如下：
（一）被告以外之人於審判外之陳述，除法律有規定者外，不得
      作為證據，刑事訴訟法第159 條第1 項定有明文。本案中
      證人丙○○於警詢中之供述，係於審判外之言詞陳述，辯
      護人既對其證據能力有爭執，又查無其他法定例外得為證
      據之情形，依照上述規定，自不得作為證據。
（二）被告以外之人於偵查中向檢察官所為之陳述，除顯有不可
      信之情況者外，得為證據，同法第159 之1 第2 項亦有明
      文規定。本案中證人丙○○及丁○○於檢察官訊問時所為
      之陳述，查無顯有不可信之情況，依照上述規定，自得為
      證據。至於辯護人所爭執被告對質詰問權之問題，本可透
      過審判中予以保障，不能認為只要證人之偵訊證述，未經
      被告對質詰問，即一律屬於顯有不可信之情況。因此，證
      人之偵訊證述，並不因欠缺被告反對詰問權之行使，即影
      響其證據能力。
肆、本院的判斷：
一、法律依據：
（一）刑事訴訟法第154 條第1 、2 項分別規定：被告未經審判
      證明有罪確定前，推定其為無罪；犯罪事實應依證據認定
      之，無證據不得認定犯罪事實。
（二）刑事訴訟法第301 條第1 項規定：不能證明被告犯罪，應
      諭知無罪之判決。
（三）最高法院40年台上字第86號判例：事實之認定，應憑證據
      ，如未能發現相當證據，或證據不足以證明，自不能以推
      測或擬制之方法，以為裁判基礎。
（四）最高法院76年台上字第4986號判例：認定犯罪事實所憑之
      證據，雖不以直接證據為限，間接證據亦包括在內；然而
      無論直接或間接證據，其為訴訟上之證明，須於通常一般
      之人均不致有所懷疑，而得確信其為真實之程度者，始得
      據為有罪之認定，倘其證明尚未達到此一程度，而有合理
      之懷疑存在時，事實審法院復已就其心證上理由予以闡述
      ，敘明其如何無從為有罪之確信，因而為無罪之判決，尚
      不得任意指為違法。
（五）最高法院於92年台上字第128 號判例：刑事訴訟法第161
      條第1 項規定：檢察官就被告犯罪事實，應負舉證責任，
      並指出證明之方法。因此，檢察官對於起訴之犯罪事實，
      應負提出證據及說服之實質舉證責任。倘其所提出之證據
      ，不足為被告有罪之積極證明，或其指出證明之方法，無
      從說服法院以形成被告有罪之心證，基於無罪推定之原則
      ，自應為被告無罪判決之諭知。
二、無罪的理由：
（一）被告甲○○於民國91年1 月間，僱請工人，駕駛怪手及卡
      車，將告訴人丙○○（原名張子武）所有置於苗栗縣造橋
      鄉○○○○○路南下118 公里處工地排水溝內之鐵模77塊
      ，載運至被告乙○○所承租位於苗栗縣頭份鎮後庄里建國
      中學預定地後方空地，經乙○○同意後，放置於該處。其
      後於94年7 月12日經告訴人丙○○發現報警。以上事實，
      已經被告甲○○、乙○○於偵、審中坦承白承認，除與告
      訴人丙○○於偵、審中之證述相符外，並有贓物認領保管
      單1 紙（偵卷第24頁）及尋獲地點照片多張（偵卷第25頁
      ）附於卷中可證。
（二）本案有爭執者，在於被告甲○○僱工移置上述告訴人所有
      之鐵模，究竟是否有意圖自己不法所有之竊盜故意，而此
      並進一步影響被告乙○○之行為是否構成寄藏贓物罪。經
      查：
   1、被告甲○○及乙○○自始至終均堅決否認犯罪，其中被告
      甲○○辯稱：當時是受大眾營造有限公司之工地負責人林
      達淡指示才移置上述鐵模，僱工移置時並無竊盜故意及不
      法所有之意圖；被告乙○○則辯稱：不知本案鐵模為贓物
      ，當時是由被告甲○○所託放等語。
   2、證人即告訴人丙○○於本院審理中之證詞指出：其於被告
      乙○○承租土地上發現上述鐵模時，並沒有帆布遮蓋，也
      沒有任何其他遮蔽，是露天且任何人經過都看得到等情（
      本院卷第62頁）。而此由當時警方於現場拍攝之蒐證照片
      亦可以得到證實（偵卷第25頁）。由此可知，被告乙○○
      並沒有隱藏上述鐵模之意思。申言之，被告乙○○並不認
      為上述鐵模是被告甲○○所竊取之物，否則當不至於冒著
      隨時可能被發現之危險，而將所謂之「贓物」任意放置而
      使任何人都看得到。再者，倘使被告甲○○當時確有竊盜
      故意，而將上述鐵模寄託被告乙○○藏放，理應自行或叮
      囑被告乙○○進行相當之掩蔽措施，避免他人或失主發現
      而遭循線查獲。既然被害人即告訴人丙○○發現上述鐵模
      時，並未見有任何掩蔽措施，則被告甲○○移置時，是否
      有不法所有之意圖，即有合理可疑之處。
   3、依照本院上述認定之事實，被告甲○○移置本案鐵模之時
      間為91年1 月間，此亦為告訴人所證述其發現鐵模失竊之
      時間（本院卷第58頁）。而告訴人發現本案鐵模報警之時
      間則為94年7 月12日。兩者前後差距已經超過3 年。3 年
      間被告甲○○並未將上述移置鐵模不法變賣得利，由此亦
      可佐證被告甲○○當時移置本案鐵模並無不法所有之意圖
      。進一步地說，若謂被告既無變賣得利之動機，又無自行
      使用之目的，而無緣無故竊取本案之鐵模，未免與常情事
      理不符。雖然檢察官於辯論時大膽主張被告甲○○當時移
      置之告訴人所有鐵模有215 片，除查獲剩餘之77片外，其
      餘均經被告甲○○自行於所需工程使用（本院卷第75頁）
      ，但此僅止於「主張」或「假設」而已，檢察官並未舉證
      證明被告甲○○當時移置之鐵模有215 片，亦未舉證證明
      被告甲○○究竟如何將剩餘之鐵模用於其他所需工程。自
      難以推測或擬制方法，憑空就此依照檢察官之假設主張認
      定事實。
   4、證人丙○○於偵查中曾作證指出：本案鐵模不見時，曾經
      問過被告乙○○，但乙○○卻稱沒有看到，也曾有詢問過
      當時之工地主任林達淡（已於92年4 月15日死亡，見偵卷
      第21頁，林達淡配偶吳映嬌之警詢供述），林達淡表示並
      沒有下達命令搬運這些鐵模，也沒有回報鐵模的下落等語
      （偵卷第34、53頁）。其於本院審理中做證時，大致亦為
      相同之證述內容（本院卷第58頁）。證人丁○○於偵查中
      也證稱：91年1 月間告訴人好像有反應過鐵模失竊，請求
      協助尋找；印象中曾經有問過林達淡及被告甲○○，但均
      沒有任何結果等語（偵卷第50、52頁）。檢察官即以此推
      論被告甲○○當時必有不法所有之意圖，被告乙○○也有
      寄藏贓物之故意，否則何以面對丙○○或丁○○之詢問時
      ，未能誠實以對，又不願告知鐵模之下落？惟查：
    (1)被告乙○○於本院審理中以證人身分作證時雖然證實證人
      丙○○曾經詢問過鐵模之事，但其也同時指出：不知道本
      案鐵模就是證人丙○○所有，當時以為是大眾公司所有，
      是由被告甲○○所託放等語（本院卷第69、70頁）。由此
      可見，雖然證人丙○○曾經打聽過鐵模之下落是事實，但
      被告乙○○及被告甲○○均未必可以明確知悉本案鐵模就
      是證人丙○○要找尋的鐵模，自然無從給予肯定之答覆。
      就此證人丙○○也證稱：「（問：你於詢問乙○○的時候
      ，他知道你詢問的鐵模是什麼嗎？）形狀他應該不知道，
      他之前應該沒有看過，他是否知道我就不知道了。」等語
      。顯見證人丙○○在打聽鐵模下落時，僅是隨口一問，並
      未加以明確特定，再加上被告乙○○與證人丙○○兩人間
      並無特別交情（依照兩人證詞，兩人僅是在高速公路相同
      路段附近施作工程互有照面，本院卷第58、69頁），難以
      合理期待被告乙○○必會仔細聆聽並詢問細節，再認真聯
      想到當初被告甲○○寄放之本案鐵模，自不能因此為不利
      被告乙○○之判斷。
    (2)證人丙○○雖然也曾經向工地主任林達淡、大眾公司經理
      丁○○打聽本案鐵模之下落，但其很有可能也是與上述相
      同情形：無論是林達淡或是丁○○應該都無法明確知悉證
      人丙○○所詢問鐵模之具體特定情形，再加上並無特別交
      情，也無從期待他們會盡心去詢問打探或確實回答丙○○
      。證人丁○○於本院審理中證稱：「（問：偵查中為何說
      應該有詢問過甲○○？）那是閒聊中應該有，不過我也沒
      什麼印象」、「因為工程有很多包在那裡作，東西掉了，
      我們也不敢確定是誰，是否有找甲○○聊，我真的沒有印
      象」等語，正是鮮明的寫照。此外，雖然證人丙○○證稱
      ：林達淡當時有表示並沒有下達命令搬運這些鐵模，但林
      達淡已經死亡，當時林達淡究竟有無為上述表示，及其表
      示之真意為何，已經無從對證。然依證人丁○○之證詞可
      知：林達淡是工地主任，工地完工撤走時，要清理工地是
      屬於工地主任的業務範圍，實際上工地現場之清理則是找
      被告甲○○等情（本院卷第64、66頁）。因此，也有合理
      懷疑可認為林達淡當時只是概括地要求被告甲○○清理現
      場，而未具體地下達命令搬運鐵模，其當然不會告知證人
      丙○○有下達命令搬運鐵模之事。所以也無法以上述情形
      即為不利被告甲○○之判斷。
   5、由上幾點說明可知，本案中存有相當合理懷疑可認為被告
      甲○○僅是為清理工地現場而單純將本案鐵模移置於被告
      乙○○所承租之土地放置，並無不法所有之意圖，亦欠缺
      竊盜故意。被告乙○○之行為亦無成立寄藏贓物罪之餘地
      。
（三）綜前所述，檢察官既然對於起訴之犯罪事實，依法應負提
      出證據及說服之實質舉證責任，然而仔細分析本案中公訴
      人所提的各項證據，顯然無法說服本院形成被告甲○○有
      竊盜犯行、被告乙○○有寄藏贓物犯行之心證。基於前述
      法律規定及判例意旨，自應為被告無罪判決之諭知。
據上論斷，應依刑事訴訴法第301 條第1 項，判決如主文。
本案經檢察官黃棋安到庭執行職務。
中　　華　　民　　國　　96　　年　　3 　　月　　30　　日
                  刑事第一庭  審判長法　官　劉 興 浪
                                    法  官  羅 貞 元
                                    法  官  蔡 志 宏
以上正本證明與原本無異。
如不服本判決，應於判決送達後10日內向本院提出上訴狀（應抄
附繕本）。告訴人或被害人如對於本判決不服者，應具備理由請
求檢察官上訴，其上訴期間之計算係以檢察官收受判決正本之日
期為準。
                                    書記官  張 玉 楓
中　　華　　民　　國　　96　　年　　4 　　月　　4 　　日
